最高法院民事裁定　　　　　　　　　　111年度台抗字第425號
再 抗告 人　王立恆
　　　　　　王美芳
共　　　同
訴訟代理人　范仲良律師
上列再抗告人因與相對人王美弟等間請求分割遺產（核定訴訟標
的價額）事件，對於中華民國111年3月1 日臺灣高等法院高雄分
院裁定（111年度家抗字第8號），提起再抗告，本院裁定如下：
    主  文
原裁定廢棄，應由臺灣高等法院高雄分院更為裁定。
    理  由
本件再抗告人以相對人王美弟、王美麗、王美英、施吉安律師
  即王立志遺產管理人為被告，向臺灣高雄少年及家事法院（下
  稱高少家法院）起訴請求㈠相對人王美弟應返還新臺幣（下同
  ）26萬880 元予全體繼承人；㈡被繼承人高淑文之遺產准予分
  割。高少家法院判決兩造就被繼承人高淑文遺如該判決附表一
  所示遺產准予分割如該判決附表一「分割方法」欄所示，並駁
  回再抗告人其餘之訴。再抗告人不服，提起上訴，高少家法院
  以再抗告人起訴請求分割可得之遺產價額各為356 萬6205元，
  裁定核定再抗告人之上訴利益為713 萬2410元，再抗告人不服
  ，提起抗告。原法院以：再抗告人起訴請求分割被繼承人高淑
  文如原裁定附表（下稱附表）一之遺產，價額為2139萬7232元
  ，依再抗告人應繼分各1/6 ，高少家法院核定訴訟標的價額合
  計為713 萬2410元，再抗告人如數繳納，本件訴訟標的價額即
  恆定，不因再抗告人或相對人上訴而有歧異，再抗告人以伊上
  訴之遺產僅為附表二所示，主張第一審裁定核定訴訟標的價額
  有誤，並不可採。因而駁回再抗告人之抗告，再抗告人不服，
  提起再抗告。
按核定訴訟標的之價額，以起訴時之交易價額為準；無交易價
  額者，以原告就訴訟標的所有之利益為準，民事訴訟法第77條
  之1第2項定有明文。又計算上訴人之上訴利益，準用關於計算
  訴訟標的價額之規定，同法第466條第4項亦有明文。上開規定
  ，依家事事件法第51條規定，於家事訴訟事件準用之。又上訴
  利益，係指上訴人於上訴程序所得受之客觀利益，其計算應以
  上訴聲明範圍內訴訟標的之價額為準。本件高少家法院為再抗
  告人一部勝訴、一部敗訴之判決，就其中關於分割遺產部分，
  再抗告人起訴係請求分割附表一所示之遺產，與判決准予分割
  之遺產為如附表二所示對照以觀，可見高少家法院判決分割遺
  產之範圍，與再抗告人起訴者並不相同。倘若無訛，再抗告人
  不服高少家法院判決之上訴利益，與再抗告人起訴時之訴訟標
  的價額是否仍相同，即有疑義。原法院未詳予研求，遽認應依
  再抗告人起訴聲明之訴訟標的價額核定，因而駁回再抗告人就
  核定上訴利益額部分之抗告，於法自有未合。再抗告意旨，指
  摘原裁定不當，聲明廢棄，非無理由。
據上論結，本件再抗告為有理由。依家事事件法第51條，民事
  訴訟法第495條之1第2項、第477條第1項、第478條第2 項，裁
  定如主文。
中    華    民    國   111    年    10    月    5     日
                      最高法院民事第六庭
                          審判長法官  魏  大  喨  
                                法官  李  寶  堂  
                                法官  林  玉  珮  
                                法官  胡  宏  文  
                                法官  高  榮  宏  
本件正本證明與原本無異
                                      書  記  官
中    華    民    國   111    年    10    月    11    日